【裁判字號】    98,台上,189
【裁判日期】    980115
【裁判案由】    業務過失致人於死
【裁判全文】
最高法院刑事判決              九十八年度台上字第一八九號
上  訴  人  甲○○
選任辯護人  蔡瑞麟律師
上列上訴人因業務過失致人於死案件，不服台灣高等法院中華民
國九十五年五月十日第二審判決（九十四年度交上訴字第六號，
起訴案號：台灣板橋地方法院檢察署九十二年度偵字第八五四一
號），提起上訴，本院判決如下：
    主  文
上訴駁回。
    理  由
按刑事訴訟法第三百七十七條規定，上訴於第三審法院，非以判
決違背法令為理由，不得為之。是提起第三審上訴，應以原判決
違背法令為理由，係屬法定要件。如果上訴理由書狀並未依據卷
內訴訟資料，具體指摘原判決不適用何種法則或如何適用不當，
或所指摘原判決違法情事，顯與法律規定得為第三審上訴理由之
違法情形，不相適合時，均應認其上訴為不合法律上之程式，予
以駁回。本件原審經審理結果，認為上訴人甲○○業務過失致人
於死犯行明確，因而撤銷第一審所為科刑之判決，改判仍論處上
訴人從事業務之人，因業務上之過失致人於死罪刑，已詳敘其調
查、取捨證據之結果及憑以認定犯罪事實之心證理由。並就上訴
人否認之供詞及其所辯各語認均非可採，予以論述。就形式上觀
察，原判決要無足以影響判決結果之違法情形存在。又第三審為
法律審，應依第二審判決所確認之事實為基礎，據以判斷第二審
判決是否違背法令。上訴人上訴意旨略稱：(一)、原判決認定「大
客車右前車身乃先擦撞被害人周書緯，先將周書緯身體捲入車體
下面，由大客車右前車輪輾過周書緯腹部」之理由前後矛盾，自
屬違法。原判決認定之事實，於物理上根本不可能發生，周書緯
遇害前必然騎著機車，豈有可能是周書緯身體與公車前擦撞，致
周書緯因慣性作用向左傾斜？況本件車禍經勘查公車前半部包括
車前輪，皆未發現有任何痕跡，原審竟推論出周書緯係被公車右
前車輪輾過，殊難想像。(二)、於物理上，若非周書緯之機車速度
超過公車之車速，否則周書緯豈有可能死於公車前輪，而機車在
無人駕駛之情形下，與二公尺外之公車後輪發生碰撞？若以周書
緯之機車車速作為考量，則周書緯之車速極可能高於公車之車速
，故碰撞發生於後方，究竟是何人未保持行車間隔，不無疑問。
(三)、原審若以超速作為上訴人過失之依據，是否應說明何以當地
派出所員警及車輛行車事故鑑定委員會依據行政命令認定為時速
限制五十公里，適用於上訴人之際，即成為應注意並能注意而不
注意？只差七公里之時速，何以係上訴人過失認定之依據？原判
決對此均未敘明理由，自有未合。(四)、上訴人原審辯護人於原審
準備程序曾以言詞聲請調查當地速限標誌設置之情形及地點，以
明上訴人超速並非應注意並能注意而不注意，然原審竟未予調查
，亦有應於審判期日調查之證據而未予調查之違失。(五)、原判決
以上訴人於民國八十年及八十七年曾有業務過失致人於死之案件
，認上訴人長期不遵守交通法規，過失程度重大，因而撤銷第一
審量處有期徒刑六月之判決，改判處以有期徒刑八月，亦有違背
實體法則云云。惟查：(一)、事實之認定、證據之取捨與證據之證
明力如何，均屬事實審法院得自由裁量、判斷之職權，苟其此項
裁量、判斷，並不悖乎通常一般人日常生活經驗之定則及理則上
當然存在之法則，又已於判決內論敘其何以作此判斷之心證理由
者，即不得任意指摘為違法，而據為提起第三審上訴之合法理由
。原判決認定上訴人有其事實欄所載業務過失致人於死之犯行，
業經綜核上訴人之陳述、道路交通事故現場圖、道路交通事故調
查報告表(一)、(二)及現場照片、林口長庚紀念醫院診斷證明書、急
診病歷表、台灣板橋地方法院檢察署之勘驗筆錄、相驗屍體證明
書、驗斷書、相驗照片十五紙等全部卷證資料，逐一詳加論斷指
駁說明，已詳載於其理由欄內。經核並無判決不備理由或調查未
盡之違法情事，且其取捨判斷，亦未違背客觀存在之經驗法則或
論理法則。上訴意旨(一)至(三)所指，並非確實依據卷內訴訟資料而
為具體指摘，不能認已具備適法上訴第三審之形式要件。(二)、「
當事人、代理人、辯護人或輔佐人聲請調查證據，應以書狀分別
具體記載下列事項：一聲請調查之證據及其與待證事實之關係。
二聲請傳喚之證人、鑑定人、通譯之姓名、性別、住居所及預期
詰問所需之時間。」「調查證據聲請書狀，應按他造人數提出繕
本。」刑事訴訟法第一百六十三條之一第一項第一、二款、第二
項定有明文。上訴意旨(四)所稱其選任之辯護人於原審準備程序以
言詞聲請調查當地速限標誌設置之情形及地點云云。然上訴人或
其辯護人均未依上揭規定具狀聲請法院調查證據，且又無同條第
三項所定不能提出書狀而有正當理由或情況急迫而得以言詞聲請
之情事，上揭以言詞聲請調查證據，難認已依法提出調查證據之
聲請，原審復認無必要而未予調查，亦無調查職責未盡或理由不
備之違法情事。上訴意旨執以指摘，顯非合法之第三審上訴理由
。(三)、量刑輕重，本屬事實審法院得依職權自由裁量之事項，苟
其量刑已以行為人之責任為基礎，並斟酌刑法第五十七條各款所
列情狀，為整體之評價，在法定刑度內，酌量科刑，而未偏執一
端，致有失出失入之情形者，即不得遽指為違法。原判決理由業
已敘明審酌上訴人過失之程度重大，造成周書緯死亡之不可回復
損害，犯罪所生損害甚大，應負全部過失責任，卻未與被害人家
屬和解等一切情狀，經綜合評價後，在法定刑範圍內，量處有期
徒刑八月，核無違反比例原則與平等原則等一般法律原則。上訴
意旨(五)就原判決量刑之職權裁量，漫事指摘，顯與法律規定得為
第三審上訴理由之違法情形，不相適合。至其餘上訴意旨，則係
就屬原審採證認事職權之適法行使及原判決已說明事項，徒憑己
見，任意指摘，且仍為單純事實之爭執，均不能認係適法之第三
審上訴理由。依上揭說明，其上訴不合法律上之程式，應予駁回
。
據上論結，應依刑事訴訟法第三百九十五條前段，判決如主文。
中    華    民    國  九十八  年    一    月   十五   日
                      最高法院刑事第四庭
                          審判長法官  張  淳  淙
                                法官  劉  介  民
                                法官  張  春  福
                                法官  蔡  彩  貞
                                法官  林  俊  益
      本件正本證明與原本無異
                                      書  記  官
中    華    民    國  九十八  年    一    月   十九   日
                                                      Ｑ


司法院資訊處製作；財團法人民間司法改革基金會備份。
